【裁判字號】    88,交上易,549
【裁判日期】    890111
【裁判案由】    過失傷害
【裁判全文】
臺灣高等法院刑事判決                          八十八年度交上易字第五四九號
    上  訴  人  臺灣板橋地方法院檢察署檢察官
    上  訴  人
    即  被  告  甲○○
    選任辯護人  朱富賢
右上訴人因被告過失傷害案件，不服臺灣板橋地方法院八十八年度交易字第四七二號
，中華民國八十八年十一月十六日第一審判決（起訴案號：臺灣板橋地方法院檢察署
八十八年度偵字第一六九五一號）提起上訴，本院判決如左：
    主  文
原判決撤銷。
甲○○從事業務之人，因業務上之過失傷害人，處有期徒刑參月，如易科罰金，以
佰元折算壹日。
    事  實
一、甲○○係大貨車司機，平時以駕駛汽車載運貨物為業，為從事駕駛業務之人，於
    民國八十八年四月二十九日下午十九時四十分許，在台北縣鶯歌鎮○○路六一四
    號前路段停車時，應注意停於路邊之車輛，在夜間無燈光設備或照明不清之道路
    ，應顯示停車燈光，且依當時天候陰、夜間、路面無缺陷、道路無障礙物，並無
    使甲○○不能注意之情形，甲○○竟疏未注意於停車時顯示停車燈光，貿然將車
    牌ＲＯ－０九六號自用大貨車停放在台北縣鶯歌鎮○○路六一四號前照明不清之
    路邊，適有乙○○騎乘車牌ＭＯＰ－二一一號重機車，由鶯歌往桃園方向行駛，
    途經上該照明不清之路段，亦疏未注意車前狀況，隨時採取必要之安全措施，而
    自後撞上前開大貨車尾部，乙○○因而受有鼻開放性骨折、胸部挫傷、右大腿開
    放性傷口之傷害。事故發生後甲○○即向警報案並請求派救護車前來將乙○○送
    往桃園楊敏盛醫院急救，甲○○並向據報前往處理之員警坦承其係肇事大貨車之
    駕駛人並接受裁判。
二、案經乙○○訴請台北縣警察局三峽分局報告台灣板橋地方法院檢察署檢察官偵查
    起訴。
    理  由
一、訊據上訴人即被告（下稱被告）甲○○就其將車牌ＲＯ－０九六號自用大貨車停
    放在台北縣鶯歌鎮○○路六一四號前路邊，而告訴人即被害人乙○○所駕駛之車
    牌ＭＯＰ－二一一號重機車自後撞擊前述大貨車而受傷之事實固不諱言，惟矢口
    否認有何過失傷害犯行，辯稱：渠剛好停車要讓小孩下車，停車時有閃黃燈，而
    其停車處之前十七公尺及後三十公尺均有路燈云云。惟查右揭事實業據被害人於
    偵、審中指訴綦詳，即被告於警訊中亦供稱：當時路況視線不良，沒有路燈等語
    （見偵查卷第三頁反面），雖被告於本院審理時提出照片二幀欲供為該處確有路
    燈之證明，惟查自被告所提出之照片觀之，本件交通事故之地點距離前後之路燈
    尚有一段距離，即被告於本院審理時亦自陳路燈係設於其停車處之前十七公尺及
    後三十公尺等處等語，被告於檢察官八十八年八月六日偵查中亦供承：「前面五
    十公尺才有路燈，至於現場沒有路燈」等語（見偵查卷第十九頁），證人即當時
    處理本件車禍事故之湖山派出所警員陳憲昌於同日檢察官偵查中亦到庭結證稱：
    「事故現場沒有路燈，但事故現坦箭十七公尺有路燈，後面三十公尺至四十公尺
    間有另一路燈」等語（見偵查卷第十九頁），再參以附於偵查卷之現場照片所示
    ，本件事故發生地點於夜間之照明尚非清楚，均足證本件事故發生之處所之前、
    後雖有路燈，惟因該等路燈距離事發地點尚遠，致事發地點之照明不清要無疑義
    ；被告雖辯稱事發前其已開啟閃光黃燈云云，惟查證人陳憲章於檢察官八十八年
    八月六日偵查中亦證稱：「我是第一個到事故現場，到現場時被告確實沒有開黃
    燈，等我照相二、三張之後，被告才趕快把黃燈打開，有一張照片閃黃燈是被告
    事後開的，我才照相」等語（見偵查卷第十八頁反面、第十九頁），足證被告此
    部分所辯，顯非事實；此外並有警製道路交通事故調查報告表、現場照片及被害
    人受傷之診斷證明書各一件在卷可稽。按停於路邊之車輛，在夜間無燈光設備或
    照明不清之道路，應顯示停車燈光，道路交通安全規則第一百十二條第十三款定
    有明文；被告停車於路邊自應注意上開規定，且依當時天候陰、夜間、路面無缺
    陷、道路無障礙物，並無使被告不能注意之情形，被告竟疏未注意，其有上開注
    意義務之違反而有過失至為灼然。而被害人因本件交通事故而受有傷害，是被告
    之過失行為與被害人所受傷害間，顯有相當因果關係。雖被害人關於本件交通事
    故亦有未注意車前狀況之與有過失，惟被害人之過失於法並不卸免被告應負之過
    失責任。是本件事證明確，被告之犯行堪以認定。
二、按被告係大貨車司機，平時以駕駛汽車載運貨物為業，為從事駕駛業務之人，是
    核被告所為，係犯刑法第二百八十四條第二項前段之業務過失傷害罪。被告於肇
    事後即向警報案接受偵訊，有警訊筆錄及道路交通事故調查報告表可按，為對於
    未發覺之罪自首而受裁判，應依刑法第六十二條前段減輕其刑。
三、原審認被告事證明確，予以論科，固非無見。惟查如前述，本件肇事路段並非全
    無燈光設備，原判決未予詳究而於認定肇事路段係照明不清之外併認該路段為夜
    間燈光設備，尚有未合；另本件被害人係由鶯歌往桃園方向行駛，被害人亦有未
    注意車前狀況，隨時採取必要之安全措施之疏失，原判決誤認被害人係由桃園往
    鶯歌行駛亦疏未就被害人之過失查明認定，均有未臻適。被告上訴否認其有過失
    ，檢察官循被害人之聲請以被告未與其和解，原審量刑過輕云云，雖均無理由；
    惟原判決既有可議，自應由本院將原判決撤銷改判。爰審酌被告之過失程度、所
    生之危害、肇事後之態度及尚未與被害人為民事和解賠償及被害人亦與有過失等
    一切情狀，判處如主文第二項所示刑，並諭知易科罰金折算之標準，以示懲儆。
據上論斷，應依刑事訴訟法第三百六十九條第一項前段、第三百六十四條、第二百九
十九條第一項前段，刑法第二百八十四條第二項前段、第六十二條前段、第四十一條
，罰金罰鍰提高標準條例第一條前段、第二條，判決如主文。
本案經檢察官覃正祥到庭執行職務。
中    華    民    國    八十九    年      一        月     十一  日
                        臺灣高等法院刑事第二庭
                            審判長法  官  戴  章  甫
                                  法  官  黃  金  富
                                  法  官  林  銓  正
右正本證明與原本無異。
不得上訴。
                                  書記官  吳  美  貞
中    華    民    國    八十九    年      一        月     十三         日
附錄：本案論罪科刑法條全文
刑法第二百八十四條第二項
從事業務之人，因業務之過失傷害人者，處一年以下有期徒刑、拘役或一千元以下罰
金。致重傷者，處三年以下有期徒刑、拘役或二千元以下罰金。


司法院資訊處製作；財團法人民間司法改革基金會備份。
